【裁判字號】    98,上易,1159
【裁判日期】    981125
【裁判案由】    竊盜等
【裁判全文】
臺灣高等法院臺中分院刑事判決        98年度上易字第1159號
上  訴  人
即  被  告  戊○○
上  訴  人
即  被  告  丙○○
上二人共同
選任辯護人  王一翰  律師
上  訴  人
即  被  告  甲○○
選任辯護人  林政德  律師
上列上訴人因竊盜等案件，不服臺灣彰化地方法院96年度易字第
1803號，中華民國98年5 月25日第一審判決（起訴案號：臺灣彰
化地方法院檢察署96年度偵字第6390號），提起上訴，本院判決
如下：
    主  文
原判決關於戊○○、丙○○、甲○○有罪部分，均撤銷。
戊○○、丙○○被訴竊盜罪部分，均無罪。
甲○○被訴行使業務登載不實文書罪部分，無罪。
    理  由
一、公訴意旨略以：丙○○、戊○○係父子，丙○○係建昇土木
    包工業（下稱建昇土木包）負責人，戊○○係裕豐營造有限
    公司（下稱裕豐營造）負責人，甲○○係富豪工程顧問有限
    公司（下稱富豪公司）技術顧問。緣裕豐營造於民國96年3
    月29日，以新臺幣（下同）678萬元標得施作北斗鎮四號護
    堤應急工程（下稱系爭工程），另富豪公司以工程費百分之
    8標得系爭工程之設計監造，由丙○○負責系爭工程現場指
    揮調度，另戊○○負責在系爭工程現場駕駛挖土機挖取土石
    ，甲○○負責系爭工程之監造及填寫監工日報表，為從事業
    務之人。（一）丙○○、戊○○明知依系爭工程工程預算書
    及工程契約書，系爭工程挖方土石數量為7006立方米，回填
    方土石數量為5566立方米，剩餘土方土石數量為1368立方米
    ，其中回填土方應置於工地現場旁，不得移置其他處所堆置
    ，另剩餘土石則應載運至北斗鎮木球場第三工程預定地堆置
    ，亦不得移至其他處所，詎竟基於意圖為自己不法所有之犯
    意聯絡，未向北斗鎮公所報備取得許可，擅自於96年5月2日
    、同年月3日，由戊○○指示不知情之司機蔡明龍駕駛車號
    839-RP號之營業大貨車載運9車共約63立方米（起訴書將"立
    方米"誤載為"米"，以下均同）土石，或由丙○○指示不知
    情之司機鄒瑞賢（另由臺灣彰化地方法院檢察署檢察官為不
    起訴處分）駕駛車號IN-032號之營業大貨車載運6車約42立
    方米土石，或由丙○○指示鄒瑞賢轉告不知情之司機潘君宏
    駕駛車號R3-856號之營業大貨車載運9車約6立方3米之土石
    （以上合計168立方米），將上開土石均載運至位在彰化縣
    溪州鄉○○路○段34巷99弄32號旁由丙○○所有之砂石堆置
    場置放，並由戊○○駕駛挖土機將系爭工程之土石與該砂石
    堆置場之原有砂石、級配混雜，以此方法竊取國有砂石約
    168立方米。另丙○○、戊○○基於犯意聯絡，於不詳時間
    ，由丙○○、戊○○委由姓名年籍不詳之司機數名，將應載
    往北斗鎮木球場第三期工程預定地之剩餘土石計973立方米
    載至彰化縣溪州鄉○○路○段34巷99弄32號旁丙○○所有之
    砂石堆置場或不詳地點之其他處所置放，以此方法竊取國有
    砂石約973立方米。（二）甲○○明知其應在系爭工程現場
    登記進出車輛車牌，及紀錄載運土石數量在監工日報表上，
    竟虛偽填載監工日報表，紀錄迄96年5月22日止，裕豐營造
    已載運約1246米土石至上址木球場預定地置放，並陳報業主
    即北斗鎮公所。嗣經臺灣彰化地方法院檢察署檢察官於96年
    5 月23日指揮彰化縣警察局北斗分局及會同經濟部水利署第
    四河川局人員持搜索票至系爭工程現場、上址溪州中央路砂
    石堆置場及第三木球場第三期預定地搜索及鑑定，發現上址
    溪洲中央路砂石堆置場之砂石均已鋪上堆置場內原有之級配
    ，以致無法測得實際盜採數量，另測得第三木球場預定地之
    土石數量核與至96年5月22日止之監工日報表記載數量不符
    ，短少約973米，始知悉上情。因認被告戊○○、丙○○涉
    犯刑法第320條第1項之竊盜罪嫌，被告甲○○涉犯刑法第
    216 條、第215條之行使業務登載不實文書罪嫌等語。
二、按犯罪事實應依證據認定之，無證據不得認定犯罪事實；又
    不能證明被告犯罪或其行為不罰者，應諭知無罪之判決，刑
    事訴訟法第154條第2項第301條第1項分別定有明文。又所
    謂認定犯罪事實之證據，係指足以認定被告確有犯罪行為之
    積極證據而言，該項證據自須適合於被告犯罪事實之認定，
    始得採為斷罪之資料；且如未能發現相當確實證據，或證據
    不足以證明，自不能以推測或擬制之方法，以為裁判之基礎
    ；而認定犯罪事實所憑之證據，雖不以直接證據為限，間接
    證據亦包括在內，然而無論直接證據或間接證據，其為訴訟
    上之證明，須於通常一般人均不致有所懷疑，而得確信其為
    真實之程度者，始得據為有罪之認定，倘其證明尚未達到此
    一程度，而有合理之懷疑存在時，即難遽採為不利被告之認
    定（最高法院76年台上字第4986號判例參照）。另刑事訴訟
    法第161條第1項規定：檢察官就被告犯罪事實，應負舉證責
    任，並指出證明之方法。因此，檢察官對於起訴之犯罪事實
    ，應負提出證據及說服之實質舉證責任。倘其所提出之證據
    ，不足為被告有罪之積極證明，或其指出證明之方法，無從
    說服法院以形成被告有罪之心證，基於無罪推定之原則，自
    不能為被告有罪之判決。
三、公訴意旨認被告戊○○、丙○○涉犯竊盜罪嫌及被告甲○○
    涉犯行使業務登載不實文書罪嫌，無非係以告訴代理人己○○之指述，證人乙○○、鄒瑞賢、蔡明龍、潘君宏之證述，
    以及北斗分局96年5月3日、96年5月19日蒐證照片、臺灣彰
    化地方法院檢察署96年5月23日蒐證照片、工程現場東側廟
    宇對面空地照片、監工日報表、經濟部水利署第四河川局測
    量成果圖、系爭工程合約書、剩餘土石方處理計畫書、北斗
    鎮公所工程預算書等證據資料為主要論據。訊據被告戊○○
    、丙○○、甲○○均堅詞否認有何前揭犯行，被告戊○○、
    丙○○辯稱：系爭工程之回填方為5566立方米，施工結果，
    已全數回填，至剩餘土方1380立方米已堆置於彰化縣北斗鎮
    木球場第三期工程預定地，有亞興公司之測量報告附卷可稽
    ，足見被告戊○○、丙○○2人已依系爭工程契約履行；況
    回填土方既非剩餘土方，契約並無約定，亦非須強制置放在
    彰化縣北斗鎮木球場第三期預定地，則被告丙○○依系爭工
    程契約書第9條第25項所載「施工所需臨時用地，除另有規
    定外，由乙方（指丙○○）自理。」之約定，主觀上認為，
    依此契約條文之解釋，自得將回填方之土石暫置在其所有位
    在彰化縣溪州鄉之砂石堆置場，縱其他人就此約定之解讀不
    同，亦不能因此遽認被告丙○○即即有竊盜之主觀故意；且
    96年5月22日以後，僅有鄒瑞賢、蔡明龍共載運119立方米之
    土石前至彰化縣北斗鎮木球場第三期工程預定地，而亞興公
    司嗣後測量彰化縣北斗鎮木球場第三期工程預定地之剩餘土
    方數量為1380立方米，經反推後可知96年5月22日鄒瑞賢、
    蔡明龍載運上述119立方米土石至木球場前，彰化縣北斗鎮
    木球場第三期工程預定地之剩餘土方數量為1261立方米，此
    數字與第四河川局之測量成果圖所載之該處剩餘土方謂短少
    973立方米云云，其數量相差近1000立方米，上開第四河川
    局之測量成果難謂即為正確無誤，不得作為論罪之依據等語
    。被告甲○○辯稱：依富豪公司與彰化縣北斗鎮公所之監造
    契約，並無應在工地現場登記進出車輛之約定；又剩餘土方
    之施工項目於承包商申報竣工時，仍須會同被告核對峻工數
    量是否與契約約定數量相符，始能確定是否竣工；況剩餘土
    方之數量與工程品質是否符合契約約定之品質，較無重大關
    係，亦無法請專家每日測量剩餘土方之數量，另監工日報表
    僅顯示承包商自系爭工地現場載運土石外出之數量，所紀錄
    之數量並非即係運往彰化縣北斗鎮木球場第三期工程預定地
    ，且被告甲○○須駐守工地、縱未隨車押運前往木球場第三
    期工程預定地之情形下，僅能依承包商所陳報之數量，記載
    在監工日報表，待申報竣工時核對數量是否與契約約定數量
    相符，亦不違反契約之本意等語。
四、經查：
（一）被告戊○○、丙○○部分：
    1.被告戊○○、丙○○於原審及本院審理均辯稱其等將土石
      運送至彰化縣溪州鄉之私設砂石場暫時存放，係準備未來
      載運回系爭工地回填之砂石，因施工現場之工地旁以及被
      告丙○○向他人所借之空地已無處放置所挖出尚待回填土
      石之故，縱有運送至彰化縣溪州鄉之私設砂石場暫放，並
      非意圖竊取工地砂石等語，核與證人鄒瑞賢於原審審理時
      證稱：「（問：剛才所述廟旁空地（按即被告丙○○所借
      空地）大約多大？）2個籃球場大。（問：空地土石是否
      曾經堆到全部滿？）是。」等語（見原審卷第78至79頁）
      ；核與證人顏照晃於原審審理時證稱：「（問：本件工程
      旁邊堆置土石的空地是何人土地？）承包商跟我說拜託我
      找地放，我是跟朱澄明借的。…大約長和寬都是10幾立方
      米。（問：此工地附近除了上開土地外，其他還有適合堆
      置土石的土地？）應該沒有，其他土地有種植作物。…剛
      開始就已經堆滿。…護岸一側堆放不下，才堆放到廟旁空
      地，不是全部挖起來全都堆放在廟旁空地。」等語（見原
      審卷第104至105頁）；證人潘君宏於原審審理時證稱：「
      （問：為何到工地現場運土方到溪州鄉○○路○段34 巷
      99弄32號砂石場？）鄒瑞賢跟我說，老闆說廟旁空地放不
      下，然後我就載運土石二天到溪州鄉○○路○段34巷99
      弄32號砂石場。（問：周瑞賢有無跟你說土方運到溪州鄉
      ○○路○段34巷99弄32號砂石場，這些土方作何用？）回
      填土方用。」等語（見原審卷第106頁），及證人蔡明龍
      證稱：「（問：為何會將工地現場9車土石載運到溪州鄉
      ○○路○段34巷99弄32號砂石場？）空地放不下，聽從老
      闆說先載運到溪州鄉○○路○段34巷99弄32號砂石場再載
      運回來，等以後要回填再載運回來。」等語（見原審卷第
      109頁），核與證人鄒瑞賢、潘君宏、蔡明龍於警詢之初
      所證情節並無矛盾之處（見警卷第28至29、53、65至67、
      78頁），且彼等於原審所證因工地護岸一側堆放不下，才
      堆放到廟旁空地（指被告丙○○所有彰化縣溪州鄉之私設
      砂石場）等情節既屬相符，被告戊○○、丙○○上開辯詞
      ，並非全然無憑。
    2.就工程砂石除契約另有約定者外，理應由承包商視工程進
      度與需要，部分彈性選擇放置地點乙節，此觀系爭工程契
      約確於第9條第7項(一)規定：「本契約未經驗收移交接管單
      位接收前，所有已完成之工程及到場之材料、機具、設備
      ，包括甲方（按即北斗鎮公所）供給及乙方（按即承包商
      ）自備者，均由乙方負責保管。」、同條第25項：「施工
      所需臨時用地，除另有規定外，由乙方自理。」（見警卷
      第14 4、145頁）等約定甚明。且證人甲○○於原審審理
      時證稱：「（問：工地旁堆放土石空地有辦法堆放本件回
      填方5千多米？）如果全部放在空地會影響施工，要由承
      包商自己解決。（問：有無規定現場空地放不下，準備回
      填土石要放在何處？）沒有，由承包商自己管理解決。…
      （問：承包商堆放地點可以自理，根據為何？）我根據合
      約書第9條第25項上之記載。（問：該項尚有『除另有規
      定外』等語，而剩餘土石方另有規定，是否忽視這規定？
      ）並無另有規定之情形。（問：剩餘土方應載往北斗鎮木
      球場，不是已另有規定？）預算書有此記載。（問：如此
      是否有矛盾？）是指剩餘土方要運到北斗鎮木球場，自理
      的部份是回填方。」等語（見原審卷第75頁背面、第77頁
      ）；證人乙○○於原審審理時證稱：「（問：依照工程契
      約第9條第25項，施工所需臨時用地除另有規定外，由乙
      方自理，這條規定內容何時適用此條？）如果工程進行中
      對於機具或土方、出入施作，費用由承包商處理，內容沒
      有寫的很明白。…（問：本件工程有規定工程土石堆放地
      點？）剩餘土方部分有規定，回填土方沒有規定。…（問
      ：合約書第9條第25項內容除另有規定，其意為何？）只
      有垃圾場部分是另有規定，其他自己負責。（問：現場挖
      方預備要回填的土方是屬於公所施工提供的材料？）是公
      所所有，屬於公所提供的材料，除了回填的土方其餘要載
      運至北斗鎮木球場。（問：契約書第8條機具及設備之規
      定內容，如果回填土方包括材料，置放材料是否由公所指
      定？）本件工程的回填土方自己找地方放。」等語（見原
      審卷第101、103頁），綜觀上開證人證述及契約之約定文
      義，本件工程承包商得視工程需要彈性選擇回填土方堆置
      地點保管，則被告戊○○、丙○○辯稱其等因廟旁空地已
      無處放置，乃將回填土石暫放溪州鄉○○路○段34巷99弄
      32號砂石場，既無違於契約之約定，其等所辯將挖取之砂
      石暫放於砂石場，並無不法所有之意圖等語，自非全屬無
      憑。又查，證人乙○○固於原審審理時證稱：「（問：為
      何剛剛說既然回填土方沒有規定堆置地點，那要堆置何處
      要跟公所報備？）回填土方部分，依監造單位設計時，堆
      置在原挖掘地點旁邊就夠了。」等語，惟其復證稱：「（
      問：回填土方堆置地點要跟公所報備的規定出自何處？）
      合約的原意應該是這樣，具體文字我在合約書上找不到。
      」等語（見原審卷第101頁），亦無法證明該契約已就回
      填土方應暫置何處有明文約定，則系爭工程回填土方之堆
      置地點是否須向北斗鎮公所陳報乙節，雙方訂立契約時並
      未明文約定，縱有不同之解讀，自不能遽此憑認被告戊○○、丙○○所為有何竊盜土方之犯罪故意。
    3.再者，載運至溪州鄉○○路○段34巷99弄32號砂石場之土
      石是否有與原砂石場之級配混雜乙節，業據證人潘君宏於
      原審審理時證稱：「（問：從工地現場載運溪州鄉○○路
      ○段34巷99弄32號砂石場8-9車砂石，運到現場卸下砂石
      後有無跟現場原來土石混在一起？）沒有。」等語（見原
      審卷第107頁）。證人潘君宏雖曾於偵查中證稱：有與原
      砂石場之級配混雜在一起等語，惟經原審進行交互詰問，
      證人潘君宏證稱：伊於偵查中所陳述，係依據檢察官提示
      之照片陳述，伊不確定現場情況，伊僅看到表面上有小石
      塊，但伊沒有挖開堆置土石等語（見原審卷第108頁）；
      又證人蔡明龍於原審審理時證稱：「（問：有混雜到砂石
      場原有的砂石？）放在原來溪州鄉○○路○段34巷99弄32
      號砂石場砂石原來的上面，我第一批從工地現場去時候，
      把砂石倒在原來堆置砂石的上面，現場旁邊有級配去也沒
      有仔細看直接倒上去，我去時看別人倒也一起倒，中間應
      該沒有區隔，倒到最後原來堆置在砂石場的固有物品是否
      能不能看得到我不清楚，我沒有注意，我們到現場是自己
      讓車斗傾斜讓土石倒下去，並沒有人指示我們，應該是沒
      有混雜到原來的砂石。（問：你在偵訊時說5月23日堆置
      場砂石是否均已蓋上級配你回答說沒錯，這與你剛剛陳述
      應該是沒有混雜到原來的砂石證詞不一，何者為真？）應
      該是第二天我們從工地現場載運去溪州鄉○○路○段34巷
      99弄32號砂石場，發現將我們第一天載運的土石移到旁邊
      與旁邊的級配連在一起，讓我們第二天可以倒土石，應該
      是這樣混雜到。（問：剛剛提示筆錄顯示檢察官有提示照
      片給你看，照片中的情形如何？）檢察官給我看二張照片
      ，問我有沒有混在一起，我說好像混在一起。（問：剛剛
      說有一張有蓋住，是有均勻的蓋住，還是沒有均勻的蓋住
      ？）沒有很均勻的蓋住？」等語（見原審卷第110頁），
      則依上開證述，堪認證人潘君宏、蔡明龍於偵查中所證好
      像混雜乙節，語多模糊，當以審理時經交互詰問後所證載
      運土石至砂石場時，並未將土石與原有砂石場之級配混雜
      等語較屬一致而可採，此亦核與被告戊○○於96年6月20
      日警詢所供「（問：警方於96年5月23日前往溪州鄉○○
      路之砂石堆置場時，發現原由北斗四號排水工程所載運而
      來之土石方以原位於堆置場內之砂石覆蓋，為何要覆蓋？
      ）是我操作挖土機時欲挖取原有堆置場內之砂石，不慎掉
      落上面。」等語相吻（見警卷第5頁）。況查，所謂級配
      ，係經將土壤成分析離處理、篩選後所餘之石材，可直接
      作為建築原料，依一般工程實務之經驗法則，自不可能將
      級配再混雜一般土壤，致原有級配喪失已有非類之使用效
      益，並減損其較高之價值。是被告戊○○、丙○○辯稱載
      運至砂石場之回填土石，並未與原砂石場之土石混雜，回
      填土石上之少數級配，乃因挖土機操作時無意間灑落等語
      ，尚符施工實務之慣行。
    4.另公訴意旨雖以臺灣彰化地方法院檢察署檢察官於96年5
      月23日會同第四河川局人員至彰化縣北斗鎮木球場第三期
      工程預定地勘驗時，該處剩餘土石數量僅273立方公尺，
      與監工日報表記錄之1246立方公尺，短少約973立方公尺
      ，因認被告丙○○、戊○○竊取此部分973立方公尺之土
      石。惟本案並未查獲任何司機為被告丙○○、戊○○載運
      此部分973立方公尺之土石至他處之事證。又檢察官於96
      年5月23日至彰化縣北斗鎮木球場第三期工程調查時，除
      經濟部水利署第四河川局96年5月28日函覆水四管字第096
      50040930號函附測繪圖外（見警卷第105至106頁）就系爭
      工程現場尚欠若干回填土方始能回填？系爭工程現場已實
      際回填之土方、及在系爭工程現場及其旁空地已堆置之未
      回填土方各若干立方米？並無實測之數據可供本院比對查
      證；是以，起訴書所載此短少部分973立方米之土石，究
      有無堆置在系爭工程現場或其旁空地之可能？似無法逕予
      排除其可能性。
    5.被告戊○○、丙○○嗣於96年5月25日指示證人蔡明龍、
      潘君宏及鄒瑞賢載運土石至系爭工程現場回填等情，經本
      院向彰化縣北斗鎮公所函查結果，系爭工程得標廠商已依
      約回填土石，並無混充其他低價值之土方回填堆置之情形
      ，有彰化縣北斗鎮公所98年9月17日北鎮建字第098001146
      1 號函在卷可稽（見本院卷第69頁），復經證人乙○○於
      本院審理時證述「（辯護人問：有關於「北斗鎮四號排水
      護岸應急工程」驗收結果，你們曾經回復臺灣高等法院台
      中分院函文，驗收結果是否就是如同你們的回文所示？）
      是的。（辯護人問：回復函文提到有關是否驗收合格的部
      分，你們的回答是已經部分驗收合格完畢，為何你們做部
      分驗收合格完畢，其他的為何沒有處理？）因為剩餘土方
      土石還在審理中，所以我們就將此部分先留起來，要等到
      審理完再做全部的驗收。（辯護人問：有關於剩餘土方土
      石的部分，被告丙○○曾經委請亞興測量有限公司作土方
      測量成果報告、時間是九十六年六月，這部分是否有告知
      你們？）他們去測量的時候有經過監造單位送到公所，公
      所有同意備查。（辯護人問：公所是否有就亞興測量有限
      公司的測量成果報告表示意見？）...因為我們委託的監
      造公司他的監工紀錄也寫剩餘土方夠、還有顧問公司去測
      量後也夠，公所依照此來認定土方足夠，因為監造單位的
      監工日誌的報告與亞興公司的報告所測量的結果是吻合的
      。」等語明確，益徵被告戊○○、丙○○並無竊取系爭工
      程所挖取之土石乙情甚明。
（二）被告甲○○部分：
    1.按刑法第215 條業務上文書登載不實罪之成立，以從事業
      務之人，明知為不實之事項，而登載於其業務上作成之文
      書，足以生損害於公眾或他人者，為其構成之要件，其中
      所稱「明知」，專指同法第13條第1 項之直接故意，亦即
      並不包含間接故意，遑論過失及不知情在內。倘欠缺此明
      知要件，自無成立該罪之餘地。被告甲○○固在96年5 月
      22日之監工日報表上記載剩餘土方數量為1246立方公尺，
      有該監工日報表在卷可稽（見警卷第218 頁），而與北斗
      鎮木球場所堆置土石之數量不符。惟證人乙○○於原審審
      理時證稱：「（問：本案工地到北斗鎮木球場距離多遠？
      ）大約4至5公里。監工人員的地點在何處？）在工地。
      （問：承包商運出剩餘土方，監工人員是否在工地記載即
      可？）是。…（問：監工日報表記載剩餘土方數量，既然
      完工時要經過驗收手續，是否會發生有短少的問題？）不
      可能。（問：工程進行中未完工前，監工日報表關於剩餘
      土方數量之記載，對於北斗鎮公所可能發生何損害？）看
      驗收結果，在驗收前上開記載應該不會發生損害。」等語
      （見原審卷第100頁正、背面），則被告甲○○於系爭工
      程中，僅須在施工地點監工檢視運出土方之數量，而記載
      於監工日報表即可，故被告甲○○於96年5月22日監工日
      報表記載之剩餘土方數量，縱與實情不符，難謂其有行使
      登載不實業務文書之直接故意。
    2.另公訴意旨認被告甲○○僅以電話查詢方式取得剩餘土方
      數量登載於監工日報表，且原應在工程現場登記進出車輛
      車牌卻未為查核逕予登載，即有業務登載不實之故意，固
      有證人乙○○於偵查中證稱：「監工單位應該在現場登記
      進出車輛、車牌在監工日報表內而且載運的砂石車要在事
      前經過監工單位的核准。」等語（見偵查卷第23頁）；並
      於原審審理時證稱：「（問：監造契約書有無規定監工人
      員必須將承包商載運車輛的車牌號碼記載在監工日報表上
      ？）監造企劃書內有寫，合約書上沒有寫的很清楚。」等
      語（見原審卷第99頁背面）。惟觀諸本件監造計劃書全文
      ，並無規定監工單位須在工程現場登記進出車輛車牌（見
      原審卷第179至202頁），則證人乙○○上開所證，即與事
      實不符。況查，證人乙○○於本院審理時雖證稱：「（問
      ：你在偵查中及原審有沒有作證說監工單位應在工地現場
      登記進出車輛車牌及載運砂石的數量在監工日報表內？）
      我忘記了、我不知道。（問：你在原審的上述證言，你說
      是規定在服務工作契約書上，經在審理中法官提示該契約
      書結果並無此項約定，你改稱說是約定在監造企劃書上，
      請你指出在監造計劃書上的何處？"審判長准予提示原審
      卷第179頁起監造計劃書"）我現在看監造記劃書上是沒有
      寫，但是以監造單位的立場，雖然沒有寫的話，也不代表
      這些稽核的動作就不要做，雖然沒有寫，但是要如何管制
      車輛的進出、車子到現場是多少，要管制車輛的進出就要
      紀錄，否則的話要如何稽核？所以監造單位在督導廠商的
      時候，監造計劃書中也有寫到要追蹤、如何執行，所以這
      也是一種的稽核、稽核這些土方如何載運，怎麼可以說沒
      有寫就不要做，否則每天是如何紀錄、如何寫出了的。」
      等語（見本院卷第86頁背面），足見北斗鎮公所承辦人就
      監造單位施作此工作內容應如何執行，確有不同之立場及
      解讀，惟本件監造契約書、監造計畫書既未明文約定：監
      造單位須在工程現場登記進出車輛車牌乙節，則被告甲○○未為登記進出車輛車牌，難謂即有登載不實之情事；又
      縱認依監造單位之權責，應登記進出車輛車牌始能確實稽
      核，惟計畫書既未就此形諸明文，檢察官復無法舉證此為
      業界作法之慣行，則締約雙方於實際施作時，各自本其立
      場而有不同作法之爭議，是否有礙於契約約定之履行，仍
      應依雙方約定及是否已履約為據，觀諸本件工程之完工，
      並非以相關書面登載為稽核即可，已如前述，而被告甲○○既為富豪公司派駐實際監造業務之人，自有其駐地監造
      之重要職務，而無從分身至各堆放砂石處查核相關剩餘土
      方之數據，其以電話查詢填載尚非悖於情理，且該工程既
      以實際驗收合格為準，尚不能憑此未於契約明文約定、或
      實際作法於締約雙方尚存歧見等爭議，遽謂被告甲○○即
      有於業務上文書登載不實之犯罪故意、進而持以行使之犯
      行。
五、綜上所述，檢察官前揭所舉之證據，尚不足以使本院形成被
    告戊○○、丙○○主觀上確有竊盜犯意、被告甲○○主觀上
    確有行使業務上文書登載不實犯意之心證。此外，本院在得
    依或應依職權調查證據之範圍內，復查無其他積極明確之證
    據，足以認定被告三人有檢察官所指之罪行，自屬不能證明
    被告三人犯罪。原審未為詳查，遽對被告三人論罪科刑，即
    有未合，是被告戊○○、丙○○、甲○○均上訴否認犯行，
    指摘原判決不當，為有理由，自應由本院將原判決關於被告
    戊○○、丙○○、甲○○有罪部分均撤銷，並分別就被告戊○○、丙○○被訴竊盜罪部分、甲○○被訴行使業務登載不
    實文書罪部分，均為無罪之諭知。
據上論斷，應依刑事訴訟法第369條第1項前段、第364條、第301
條第1項前段，判決如主文。
本案經檢察官丁○○到庭執行職務。
中    華    民    國    98    年    11    月    25    日
            刑事第七庭    審判長法  官  林  榮  龍
                                法  官  江  錫  麟
                                法  官  張  惠  立
上列正本證明與原本無異。
不得上訴。
                                書記官  陳  慈  傳
中    華    民    國    98    年    12    月     1    日


司法院資訊處製作；財團法人民間司法改革基金會備份。
